臺灣臺東地方法院刑事判決　　　　　　　 96年度東簡字第4號
聲　請　人　臺灣臺東地方法院檢察署檢察官
被　　　告　甲○○
　　　　　　　　　　另案於臺灣泰源技能訓練所強制工作中
上列被告因藏匿人犯案件，經檢察官提起公訴（95年度偵字第
2747號），本院判決如下：
    主  文
甲○○意圖使犯人隱避而頂替，累犯，處有期徒刑肆月，如易科
罰金，以銀元佰元即新臺幣玖佰元折算壹日。
    事實及理由
一、本件犯罪事實及證據，除犯罪事實應予補充被告甲○○並分
    別於臺灣臺北地方法院85年度訴字第1830號、臺灣高等法院
    86 年度上訴字第6459號、88年度上更（一）字第655號重傷
    害案件、90年度上更（二）字第1180號、93年度重上更（三
    ）字第37號及94年度重上更（四）字第170號等重傷害案件
    審理中亦接續頂替他人稱係其持刀砍傷彭紹謹，直至民國95
    年6月13日始坦承頂替他人，及犯罪事實欄第1行有關犯罪前
    科「甲○○前因槍砲彈藥刀械管制條例案件，經臺灣臺北地
    方法院民國82年度訴字第1965號判決處有期徒刑六月確定，
    於83年11月4日執行完畢出監」之記載，更正為「甲○○前
    於80、82年間因妨害秩序、槍砲彈刀條例及偽造文書案件，
    經臺灣臺北地方法院各判處有期徒刑5月、6月及2月，應執
    行有期徒刑1年1月確定，於83年11月3日執行完畢」外，其
    餘均引用如附件檢察官聲請簡易判決處刑書之記載。
二、核被告所為，係犯刑法第164條第2項、第1項頂替罪。被告
    雖先後多次向有偵查及審判犯罪權限機關為頂替他人之行為
    ，然係基於一犯意、利用同一犯罪機會、接續多次行為，侵
    害單一法益，為接續犯，屬單純一罪。查刑法第164條第2項
    、第1項頂替罪之法定刑為2年以下有期徒刑、拘役或500元
    以下罰金，被告於前揭行為時（最後一次係在95年6月13日
    ）之刑法就罰金刑之規定，依修正前刑法第33條第5款規定
    ，罰金刑應處銀元1元以上，並應依罰金罰鍰提高標準條例
    第1條規定，就其原定數額得提高為10倍，但法律已依一定
    比率規定罰金或罰鍰之數額或倍數者，依其規定。惟94年1
    月7日修正、94年2月2日公布、95年7月1日施行之刑法第33
    條第5款則規定：「罰金：新臺幣一千元以上，以百元計算
    之」，而95年6月14日修正公布之刑法施行法第1條之1第2項
    規定：「94年1月7日刑法修正時，刑法分則編未修正之條文
    定有罰金者，自94年1月7日刑法修正施行後，就其所定數額
    提高為30倍，但72年6月26日至94年1月7日新增或修正之條
    文，就其所定數額提高為3倍」，比較修正前後之罰金刑輕
    重，該罰金刑之最低刑度於修法後已有加重，故以95年7月1
    日修正公布施行前之規定較有利於被告，應依刑法第2條第1
    項前段規定，適用行為時之法律，亦即適用修正前之刑法第
    164條第2項、第1項規定科刑。次查，被告於犯罪時之刑法
    第41條第1項前段規定：「犯最重本刑為五年以下有期徒刑
    以下之刑之罪，而受六個月以下有期徒刑或拘役之宣告，因
    身體、教育、職業、家庭之關係或其他正當事由，執行顯有
    困難者，得以一元以上三元以下折算一日，易科罰金。」，
    又被告行為時之易科罰金折算標準，依修正前罰金罰鍰提高
    標準條例第2條前段（現已刪除）規定，就其原定數額提高
    為100倍折算1日，則本件被告行為時之易科罰金折算標準，
    應以銀元100元、200元或300元折算1日，經折算為新臺幣後
    ，應以新臺幣300元、600元、900元折算為1日。惟94年2月2
    日修正公布，95年7月1日施行之刑法第41條第1項前段則規
    定：「犯最重本刑為五年以下有期徒刑以下之刑之罪，而受
    六個月以下有期徒刑或拘役之宣告者，得以新臺幣一千元、
    二千元或三千元折算一日，易科罰金。」比較修正前後之易
    科罰金折算標準，以94年2月2日修正公布前之規定，較有利
    於被告，應依刑法第2條第1項前段，適用修正前刑法第41條
    第1項前段規定，定其折算標準。又查上開新修正刑法第47
    條有關累犯之規定修正為受徒刑執行完畢或一部之執行而赦
    免後，5年以內故意再犯有期徒刑以上之罪，方構成累犯，
    易言之，即須為故意犯罪，始為累犯，而本件被告前於80、
    82年間因妨害秩序、槍砲彈刀條例及偽造文書案件，經臺灣
    臺北地方法院各判處有期徒刑5月、6月及2月，應執行有期
    徒刑1年1月確定，於83年11月3日因徒刑執行完畢，有卷附
    臺灣高等法院被告前案紀錄表可佐，其於5年以內故意再犯
    本件有期徒刑以上之罪，依修正前後之累犯規定，對之均無
    影響，無有利不利可言，自無新舊法比較問題，應逕依修正
    後之刑法第47條，論以累犯，並加重其刑。爰審酌被告圖使
    他人隱避而虛偽陳述，嚴重干擾司法查緝真正人犯之正確性
    ，兼衡其犯罪之動機、目的、手段及其犯罪素行、手段等一
    切情狀，量處如主文所示之刑，並諭知易科罰金之折算標準
    ，以示懲儆。
三、依刑事訴訟法第449條第1項前段、第3項、第454條第2項、
    第455條之1第2項，刑法第2條第1項、修正前刑法第164條第
    2項、第1項、刑法第47條、修正前刑法第41條第1項前段，
    罰金罰鍰提高標準條例第1條前段、修正前罰金罰鍰提高標
    準條例第2條前段，現行法規所定貨幣單位折算新臺幣條例
    第2條，逕以簡易判決處刑如主文所示。
四、本件係被告於偵查中自白犯罪，並向檢察官表示願受科刑之
    範圍，經檢察官同意記明筆錄後，本院依檢察官表明求刑而
    為之科刑判決，且核未有刑事訴訟法第451條之1第4項各款
    情形，依同法第455條之1第2項規定，被告及檢察官均不得
    上訴，併此敘明。
中　　華　　民　　國　　96　　年　　2　　月　　15　　日
                  臺東簡易庭    法  官  魏式瑜
以上正本證明與原本無異。
本件判決不得上訴。
                                書記官　陳敏捷
中　　華　　民　　國　　96　　年　　2　　月　　15　　日
附錄本案論罪科刑法條全文：
刑法第 164 條：藏匿犯人或依法逮捕拘禁之脫逃人或使之隱避
者，處 2 年以下有期徒刑、拘役或 500 元以下罰金。
意圖犯前項之罪而頂替者，亦同。
